【裁判字號】    97,重訴,256
【裁判日期】    980203
【裁判案由】    損害賠償
【裁判全文】
臺灣高雄地方法院民事裁定             97年度重訴字第256號
原      告  輝紘有限公司
法定代理人  乙○○
訴訟代理人  柯尊仁律師
被      告  萬泰國際物流有限公司
法定代理人  甲○○
訴訟代理人  林昇格律師
複 代理 人  黃維倫律師
            李志成律師
上列當事人間請求損害賠償事件，本院裁定如下：
    主  文
本件移送臺灣臺北地方法院。
    理  由
一、按訴訟之全部或一部，法院認為無管轄權者，依原告聲請或
    依職權以裁定移送其管轄法院，民事訴訟法第28條第1 項定
    有明文。
二、原告主張：原告前向韓國LEE KUINDUSTRY CO.LTD 購買黃銅
    一批（下稱系爭貨物），委託訴外人「樹盛金屬有限公司」
    （下稱樹盛公司）在高雄與被告訂立運送契約（下稱系爭契
    約），而委由被告將系爭貨物自香港運至中國大陸東莞「邑
    鴻金屬有限公司」。詎被告在香港收受系爭貨物後，於民國
    97年4 月6 日，遭他人竊取約42MT黃銅，致原告受有美金30
    1630.36 元（折合新台幣9,313,940 元）損害。又系爭貨物
    係被告提領後，將之載運至大生圓停車場停放，而在該停車
    場遭竊，故無海商法第70條單位責任限制規定之適用。爰依
    民法第634 條規定，提起本件訴訟。
三、原告固主張按「對於設有事務所或營業所之人因關於其事務
    所或營業所之業務涉訟者，得由該事務所或營業所所在地之
    法院管轄」，民事訴訟法第6 條定有明文；被告於高雄市○
    ○區○○路31號6 樓（下稱系爭據點）設有事務所或營業所
    ，又系爭契約係由原告委託樹盛公司與被告之系爭據點訂定
    ，且被告之裝船通知書、請款回郵信封上記載之處所，亦為
    系爭據點，是鈞院自有管轄權云云。按民事訴訟法第6 條之
    立法本旨，乃以經營一定業務之人，既設有固定之事務所或
    營業所，則因關於其事務所或營業所之業務涉訟，以該事務
    所或營業所所在地為定管轄法院之標準，對於當事人及社會
    經濟均有裨益，並有助工商業之發展，且法院得就近調查證
    據，實有利於訴訟之進行。又所謂「事務所」係指從事於非
    營利事業事務之處所，「營業所」則指從事於工商業或其他
    營業事務之處所，而法人之事務所或營業所，依民法第29條
    、第48條、第61條規定，係屬法人設立應登記之事項；且該
    條雖不以主事務所或主營業所為限，但必須該事務所或營業
    所有獨立執行業務或營業之處所始可。
四、按「私法人之普通審判籍，依總事務所（主事務所）所在地
    定之。所謂總事務所，自係指定明章程業經註冊之合法總事
    務所而言，若事實上任意遷移未經變更章程依法註冊之總事
    務所，縱使實際上為辦理該法人事務之處所，要無拘束起訴
    之原告必應在該處所之法院起訴之理」（最高法院18年上字
    第1720號判例要旨參照）；又對於有營業所之人，關於其營
    業所之業務涉訟，不得以該營業所所在地以外設有分銷處或
    代辦商地方，遂依民事訴訟法第6 條規定，由該設有分銷處
    或代辦商所在地之法院管轄（參見司法院院字第1589號）。
    據此，並參酌法人之事務所或營業所，依民法第29條、第48
    條、第61條規定，係屬法人設立應登記之事項，是民事訴訟
    法定管轄法院之法人事務所或營業所，應依經設立登記為準
    ，尚不得以實際經營處所或事務所、營業所以外之分銷處或
    代辦商所在地之法院管轄。查，被告陳稱：系爭據點僅為被
    告一個「辦公室」或「聯絡處」，均可隨時搬遷，尚不得以
    此為管轄之依據，本件管轄權應以設立登記之營業所，即應
    以台北為有管轄權（見本院審卷第103 頁）等語，且兩造就
    被告並無在高雄設立登記任何營業所乙節，亦不爭執。準上
    而論，系爭契約雖由原告委由樹盛公司與被告之系爭據點人
    員所簽立，惟系爭據點既未經設立登記為被告之「營業所」
    ，充其量僅為被告在高雄的一個「辦公室」或「聯絡處」，
    與民事訴訟法第6 條規定即有未符；又原告係設立於貝里斯
    國貝里斯市之外國公司，有公司註冊證明書1 份（見本院審
    卷第67至69頁）可按，而原告所陳報設立地址係為樹盛公司
    所在地，有樹盛公司登記資料查詢1 紙（見本院審卷第28頁
    ）可考，如由本院管轄，就當事人及社會經濟均無助益，亦
    無就近調查證據，而有利於訴訟進行之情事。從而，本件尚
    難認有民事訴訟法第6 條規定之適用；是原告主張本件訴訟
    本院有管轄云云，自屬無據。
五、按對於私法人或其他得為訴訟當事人之團體之訴訟，由其主
    事務所或主營業所所在地之法院管轄；民事訴訟法第2 條第
    2 項定有明文。而本件並無民事訴訟法第6 條規定之適用，
    已如前述，且兩造間既無其他特別審判籍管轄法院規定之適
    用，自應依民事訴訟法第2 條第2 項規定定其管轄法院。從
    而，本件自應由被告之營業所所在地即台灣台北地方法院管
    轄，原告向無管轄權之本院起訴，顯係違誤，爰依職權將本
    件訴訟移送台灣台北地方法院。
六、依民事訴訟法第28條第1項，裁定如主文。
中    華    民    國    98    年    2     月     3    日
                  民事第五庭  法  官  洪榮家
正本係照原本作成。
如對本裁定抗告須於裁定送達後10日內向本院提出抗告狀，並繳
納裁判費新台幣1,000元。
中    華    民    國    98    年    2     月     3    日
                              書記官  胡美儀


司法院資訊處製作；財團法人民間司法改革基金會備份。
